臺灣高等法院臺南分院刑事裁定
110年度抗字第415號
抗  告  人  
即  受刑人  許馨文



上列抗告人即受刑人因聲請撤銷緩刑案件，不服臺灣臺南地方法
院中華民國110年5月7日110年度撤緩字第76號裁定，提起抗告，
本院裁定如下：
    主  文
原裁定撤銷。
檢察官之聲請駁回。
    理  由
一、聲請意旨略以：抗告人即受刑人（下稱受刑人）許馨文因詐
    欺案件，經臺灣臺南地方法院（下稱臺南地院）於民國108
    年12月26日以108年度金訴字第125號判處拘役50日，如易科
    罰金，以新臺幣（下同）1,000元折算1日，緩刑2年，並於1
    09年2月10日確定在案（下稱前案），緩刑期間至111年2月9
    日止。另於緩刑期前即107年間某日，故意更犯商標法罪，
    經臺灣臺北地方法院（下稱臺北地院）以109年度智易字第9
    0號判處拘役20日，並於前案緩刑期內之110年4月6日判決確
    定（下稱後案），足認原宣告之緩刑難收其預期效果，而有
    執行刑罰之必要。核該受刑人所為已合於刑法第75條之1第1
    項第1款所定撤銷緩刑宣告之原因，爰依刑事訴訟法第476條
    規定，聲請撤銷等語。
二、原裁定意旨略以：受刑人前因犯上開前案；另於緩刑期前即
    107年某日故意犯商標法第97條之意圖販賣而陳列侵害商標
    權之商品罪，經臺北地院109年度智易字第90號判決判處拘
    役20日，且於前案緩刑期内之110年4月6日確定在案（即後
    案），此有上開各刑事判決及臺灣高等法院被告前案紀錄表
    在卷可按，是受刑人確有於緩刑期前故意犯他罪，而在緩刑
    期内受6月以下有期徒刑宣告確定之事實，堪以認定。審酌
    受刑人所犯前後二案情節雖不相同（前案為販賣個人金融帳
    戶，後案為販賣個人行動電話門號），但均係意圖為自己獲
    得不法利益而提供詐騙集團助力，使該集團得利用該門號及
    金融帳戶施用詐術獲取不法所得，影響社會正常交易秩序，
    損及人與人間之互信基礎，且受刑人屢次提供不同金融帳戶
    及行動電話門號予詐騙集團，足顯示受刑人係因提供詐騙集
    團助力並獲取相當報酬而食髓知味，故受刑人非屬一時失慮
    之偶發性犯罪，尚無悔改之意，其主觀犯意所顯現之惡性及
    其反社會性甚鉅，已足動搖前案為使受刑人改過自新而宣告
    緩刑之理由，前揭緩刑宣告顯難收預期之抑制再犯、矯治教
    化功效，故核與刑法第75條之1第1項第1款之規定相符，故
    應撤銷受刑人緩刑之宣告。為此，本件聲請意旨核無不合，
    應予准許等語。
三、抗告意旨略以：
　㈠抗告人許馨文係在前案緩刑宣告前犯他罪，臺灣臺北地方法
    院109年智易字第90號之幫助犯商標法案件（即後案）刑事
    判決審酌抗告人之犯罪情節輕微等情狀，因而最終量處拘役
    20日，足證抗告人所犯之後案並非有如原裁定所述「主觀犯
    意所顯現之惡性及反社會性甚鉅」之情狀，原裁定此部分之
    認定與實際客觀事實未符。
　㈡又抗告人並非在前案之「緩刑期間內」故意犯罪，而係在前
    案緩刑之前犯他罪之情形，與「在緩刑期間內更犯罪」之情
    形相比較，可見抗告人所涉犯後案之惡性實輕微甚多。抗告
    人實無「原宣告之緩刑難收預期效果而有執行刑罰之必要者
    」之情形，原裁定依刑法第75條之1第1項第1款之規定撤銷
    抗告人前案之緩刑宣告，理由已有不備。
　㈢且在抗告人所涉之前案中，抗告人雖無獲得任何不法利得，
    但抗告人仍能竭盡全力與被害人和解，彌補被害人之損失，
    此亦有前案判決所載述「然而嗣後於本院準備程序及審理中
    坦認犯行，且已均與告訴人徐芝蘭、林佳君、王思鴻及被害
    人翁翊傑調解成立，並分別於調解時當場交付告訴人徐芝蘭
    2萬8,200元、告訴人林佳君6萬元、被害人翁翊傑2萬5,000
    元、告訴人王思鴻3萬3,000元以賠償告訴人等及被害人之損
    害，而告訴人等及被害人均於調解時表示願意原諒被告並請
    求法院從輕量刑或給予緩刑宣告之機會」等語（見前案判決
    第5頁第13至19行），可證抗告人實具有悔改之意及舉動，
    若因此認抗告人有難以期收教化之情形，而須撤銷原宣告之
    緩刑，亦屬率斷。
　㈣另抗告人於後案中，實因一時貪念失慮未周而犯，犯罪之不
    法所得僅有5,000元，亦已經依法沒收，已無任何之不法所
    得。
　㈤因此，原裁定所認受刑人屢次提供不同金融帳戶及行動電話
    門號予詐騙集團，足顯示受刑人因提供詐騙集團助力並獲取
    相當報酬而食髓知味，故受刑人非屬一時失慮之偶發性犯罪
    ，尚無悔改之意，其主觀犯意所顯現之惡性及其反社會性甚
    鉅云云，顯認抗告人係屬極惡難赦之徒，對其實屬過度評價
    及苛責，已與客觀事證不符。
  ㈥綜上，抗告人對於原裁定實有未服，依法提出抗告，請審酌
    撤銷原裁定，並駁回檢察官之聲請等語。 
四、按刑法第75條之1第1項第1款、第2款規定：「受緩刑之宣告
    而有下列情形之一，足認原宣告之緩刑難收其預期效果，而
    有執行刑罰之必要者，得撤銷其宣告：緩刑前因故意犯他
    罪，而在緩刑期內受6月以下有期徒刑、拘役或罰金之宣告
    確定者。緩刑期內因故意犯他罪，而在緩刑期內受6月以下
    有期徒刑、拘役或罰金之宣告確定者。」考其立法理由略謂
    ：「關於緩刑之撤銷，現行法第75條第1項固已設有兩款應
    撤銷緩刑之原因；至得撤銷緩刑之原因，則僅於保安處分章
    內第93條第3項與撤銷假釋合併加以規定，體例上不相連貫
    ，實用上亦欠彈性。外國立法例，德國現行刑法第56條及奧
    地利現行刑法第53條，均有『撤銷』與『得撤銷』兩種原因，爰
    參酌上開立法例增訂本條，於第1項分設4款裁量撤銷之原因
    ，其理由如次：㈠現行關於緩刑前或緩刑期間故意犯他罪，
    而在緩刑期內受得易科罰金之有期徒刑之宣告者，列為應撤
    銷緩刑之事由，因認過於嚴苛，而排除第75條應撤銷緩刑之
    事由，移列至得撤銷緩刑事由，俾使法官依被告再犯情節，
    而裁量是否撤銷先前緩刑之宣告；其次，如有前開事由，但
    判決宣告拘役、罰金時，可見行為人仍未見悔悟，有列為得
    撤銷緩刑之事由，以資彈性適用，爰於第1項第1款、第2款
    增訂之。故本條採用裁量撤銷主義，賦與法院撤銷與否之權
    限，特於第1項規定實質要件為『足認原宣告之緩刑難收其預
    期效果，而有執行刑罰之必要』，供作審認之標準。…」等語
    ，亦即於「得」撤銷緩刑之情形，法官應依職權本於合目的
    性之裁量，妥適審酌被告所犯前後數罪間，關於法益侵害之
    性質、再犯之原因、違反法規範之情節是否重大、被告主觀
    犯意所顯現之惡性及其反社會性等情，是否已使前案原為促
    使惡性輕微之被告或偶發犯、初犯改過自新而宣告之緩刑，
    已難收其預期之效果，而確有執行刑罰之必要。
五、經查：受刑人許馨文因犯前案，經臺南地院於108年12月26
    日以108年度金訴字第125號判處拘役50日，如易科罰金，以
    1,000元折算1日，緩刑2年，並於109年2月10日確定在案，
    緩刑期間至111年2月9日止。另於緩刑期前即107年間某日，
    故意更犯商標法罪，經臺北地院以109年度智易字第90號判
    處拘役20日，並於前案緩刑期內之110年4月6日判決確定等
    情，有上開二案判決書及臺灣高等法院被告前案紀錄表在卷
    可稽，是受刑人確有於緩刑期前因故意犯他罪，而在緩刑期
    內受拘役20日宣告確定之事實，堪以認定。
六、本件是否應撤銷前案緩刑宣告，揆諸前揭說明，仍應妥適審
    酌受刑人是否符合「足認原宣告之緩刑難收預期效果，而有
    執行刑罰之必要」之實質要件，茲敘明如下：
  ㈠查受刑人之前案為幫助詐欺取財案件，該行為固屬可議，惟
    本院審酌受刑人之前案行為僅係幫助犯，未獲得任何不法利
    得，且受刑人於前案審理期間仍能竭盡全力與被害人和解，
    彌補被害人之損失，此亦有前案判決所載述「然而嗣後於本
    院準備程序及審理中坦認犯行，且已均與告訴人徐芝蘭、林
    佳君、王思鴻及被害人翁翊傑調解成立，並分別於調解時當
    場交付告訴人徐芝蘭2萬8,200元、告訴人林佳君6萬元、被
    害人翁翊傑2萬5,000元、告訴人王思鴻3萬3,000元以賠償告
    訴人等及被害人之損害，而告訴人等及被害人均於調解時表
    示願意原諒被告並請求法院從輕量刑或給予緩刑宣告之機會
    」等語附卷足憑（見前案判決第5頁第13至19行）；另參酌
    受刑人前、後案犯罪行為手段、態樣、法定刑度差異甚大，
    所侵害之法益及社會危害程度均有所不同，兩者間並無再犯
    原因之絕對關連性。而受刑人後案之「黃夏霖」販賣行為僅
    止於未遂階段，因商標法之販賣罪僅處罰既遂犯，而未處罰
    未遂犯，故論以第30條第1項、商標法第97條之幫助犯商標
    法第97條之意圖販賣而陳列侵害商標權之商品罪，經臺北地
    院審酌各情後僅量處拘役20日，顯見後案之犯罪情節、所生
    危害，尚屬輕微。再者，受刑人於前、後案中對於自身犯行
    均坦承不諱，就前案部分，更與告訴人及被害人成立和解及
    賠償損害等情，業據本院調取前、後案判決書核閱無誤。是
    就卷存事證綜合判斷，益見受刑人坦然面對司法及處罰之態
    度，其主觀犯意所顯現之惡性及其反社會性並非重大。且受
    刑人之前案係於109年2月10日確定在案，則受刑人於107年
    間某日為後案犯行時，尚未受前案判決，無法預知前案將受
    緩刑之寬典，及其行為對於緩刑宣告所可能產生之影響，亦
    即，受刑人係先實施後案犯行後，始知悉前案受緩刑之宣告
    ，並非知悉受前案緩刑宣告後仍不知警惕，復違犯類似罪質
    之犯行，自不能認定受刑人不珍惜前案所給予之緩刑宣告，
    於獲緩刑寬典後，仍不知改過遷善，而有執行刑罰之必要，
    是若遽行撤銷前案緩刑宣告，受刑人即須執行前案，對其容
    有過於嚴苛，而與比例原則相違。
  ㈡有鑑於現今刑罰目的除制裁不法外，尚以教育、教化受刑人
    以期日後得以重返社會為目標，倘一旦有於緩刑期內受刑之
    宣告之情形，即不加審酌各該案件之實際行為時點及具體情
    節，一律撤銷緩刑，非但有違國家刑罰權行使應遵循之比例
    原則，抑且與緩刑制度給予受刑人自新機會，避免短期自由
    刑弊端之立法本旨未盡相符。本院衡酌上開各情，認受刑人
    後案所違反法規範情節、主觀顯現之惡性及反社會性，尚非
    至前案所宣告之緩刑已不能收其預期效果之程度，執行檢察
    官未妥適裁量，對於受刑人如何符合「足認原宣告緩刑難收
    預期效果，而有執行刑罰之必要」等實質要件，除提出前、
    後案判決之外，並未提出其他證據足認原宣告之緩刑已難收
    其預期效果，而有執行刑罰之必要，即依刑法第75條之1第1
    項第1款規定，聲請法院裁定撤銷受刑人前案之緩刑宣告，
    尚嫌率斷。及原裁定亦未詳予審酌，即依檢察官之聲請而裁
    定撤銷受刑人前案之緩刑宣告，同有未洽，是受刑人之抗告
    有理由，原裁定應予撤銷；檢察官依刑法第75條之1第1項第
    1款之規定聲請撤銷前案緩刑宣告，為無理由，為免訟累及
    節省司法資源，爰由本院自行裁定駁回檢察官之聲請。
據上論斷，應依刑事訴訟法第413條，裁定如主文。
中　　華　　民　　國　　110 　年　　5 　　月　　27　　日
                  刑事第二庭    審判長法　官  陳顯榮 
                                      法　官  黃裕堯
                                      法　官  陳弘能 
以上正本證明與原本無異。
不得再抗告。
　　　　　　　　　　　　　　　　　　　書記官  許雅華
中　　華　　民　　國　　110 　年　　5 　　月　　27　　日